臺灣臺北地方法院刑事判決　　　　　　 96年度簡上字第214號
公　訴　人　臺灣臺北地方法院檢察署檢察官
被　　　告
即 上訴 人　　甲○
上列被告因傷害案件，不服本院民國九十六四月三十日九十六年
度簡字第一二三三號簡易判決（原偵查案號：九六年度調偵字第
二二號），提起上訴，本院合議庭判決如下：
    主  文
原判決撤銷。
甲○傷害人之身體，處拘役貳拾日，如易科罰金，以銀元佰元
即新臺幣玖佰元折算壹日，減為拘役拾日，如易科罰金，以銀元
佰元即新臺幣玖佰元折算壹日。
    事  實
一、甲○於民國九十五年三月間起，將其位於臺北市中山區○○○路○段四八號六樓之房屋租予許佳穎使用，因許佳穎欠租
    未繳，甲○於九十五年六月十二日晚間十一時許以鑰匙進入
    上開房屋找許佳穎催繳房租未果（其侵入住宅部分業經檢察
    官為不起訴處分確定），至同日晚間十一時二十分許，適丁○○陪同許佳穎之女乙○○一同返回該址，見甲○自屋內走
    出，即於屋外走廊與甲○發生口角，甲○經請大樓警衛丙○○驅離丁○○未果，竟基於傷害犯意，揮拳毆打丁○○之下
    巴一下，丁○○亦不甘示弱與之互毆，丁○○因而受有下嘴
    唇血腫1.5×1.5公分、下牙齦血腫1×1公分、下嘴唇擦傷1
    ×1公分之傷害，甲○則受有左食指擦挫傷之傷害（丁○○
    涉犯傷害罪部分，業據甲○於偵查中撤回告訴）。
二、案經丁○○訴由臺北市政府警察局中山分局報告臺灣臺北地
    方法院檢察署檢察官偵查聲請簡易判決處刑。
    理  由
一、訊據被告甲○固坦承曾於上開時、地與證人即告訴人丁○○
    發生言語及肢體衝突，惟矢口否認有何傷害之行為，並辯稱
    ：伊於案發當時係在警員面前與丁○○理論，丁○○突失去
    理智，越過警察面前，雙手像老虎一樣向伊臉部撲過來，伊
    雖身體後仰避開攻擊，但仍本能以手抵擋，可能伊抵擋時左
    手手指不慎撥到丁○○之嘴唇，丁○○始因而受傷，故伊係
    正當防衛云云。然查：
  (一)被告甲○於案發當日因進入許家穎所承租房屋之事，與證人
    丁○○發生口角，經請大樓警衛丙○○驅離丁○○未果，憤
    而揮拳毆打丁○○之下巴，致丁○○受有下嘴唇血腫1.5×
    1.5 公分、下牙齦血腫1×1公分、下嘴唇擦傷1×1公分之傷
    害等情，迭據證人丁○○於警詢、偵查及本院訊問時證述明
    確（見臺灣臺北地方法院偵字第一四三八二號卷第一四、一
    五、四八頁、本院九十六年七月十二日審判筆錄），核與證
    人乙○○於警訊所述：「然後她（指被告）就跟我阿姨（丁○○）起口角衝突，吵了大概十分鐘，鄰居都跑出來看，然
    後兩人就打起來。」、「後來我們吵起來，甲○打我阿姨，
    我阿姨有擋，……。」等語（見偵字第一四三八二號卷第二
    二、二三頁、調偵字第二二號卷第一七頁），及證人丙○○
    於警詢及本院審理時所證：「甲○就稱許佳穎因積欠房屋租
    金問題爭吵，劉女便與甲○爭辯。當時雙方爭辯後就發生拉
    扯互毆，我一看見就將兩人分離。」、「我看到的時候，雙
    方面已經開始衝突，雙方互相打來打去，我就把他們架開，
    打哪裡我記不得了，當初他們是用打的，不是用推的。」等
    語（見偵字第一四三八二號卷第二八頁、本院九十六年七月
    十二日審判筆錄）均相符合，並有證人丁○○馬偕紀念醫院
    （臺北院區）九十五年六月十三日甲種診斷證明書一紙附卷
    可稽。則被告於案發當時顯係因口角氣憤，因而揮拳毆打丁○○，丁○○因而與之互毆，且受有前揭傷害之事實已甚明
    確，被告辯稱其當時係遭丁○○毆打，以手抵擋自衛時，不
    慎造成丁○○受傷，是其所為顯屬正當防衛云云，顯屬卸責
    之詞，不足採信。
  (二)又被告雖辯稱：案發當時在場之人僅有伊與證人丁○○、丙○○及一不知名之警員，證人乙○○當時並未在場，是證人
    乙○○所證並不可採，伊當時請警員在場，更可證伊係自衛
    云云。然被告於警詢時即已供稱：「（你與丁○○因何事發
    生毆打？現場有何人？）就因為我要叫警察來這麼簡單。現
    場有農安商務大樓管理員丙○○在場及房客許佳穎女兒乙○○在場目擊。」等語（見偵字第一四三八二號卷第九頁），
    而與證人丁○○、丙○○所證案發當時乙○○確實在場，而
    警員尚未到場一節相符，且丙○○於本院所證：「被告與丁○○、乙○○互罵的很厲害，隔壁的房客都跑出來看，而我
    就跑到旁邊去了，跟隔壁的房客講話，過一會兒，隔壁房客
    說他們發生肢體衝突了，我就把他們二人隔開，……，被告
    就往樓梯那邊跑，丁○○和乙○○就追過去，後來警察就上
    來了，……。」、「（當時你說有架開被告、丁○○、乙○○，他們三人當時情況如何？）他們三人有碰觸，我往中間
    架開，但是實際情形我不記得了。」等語（見本院九十六年
    七月十二日審判筆錄），益證案發當時並無警員在場，而乙○○自始參與被告及丁○○之爭執，並目睹其二人互毆之經
    過，則被告前揭所辯，亦不足採。
  (三)至證人丁○○於警詢及偵、審中，雖均否認曾毆打被告甲○
    云云，惟其與被告互毆，被告因而受有左手指擦挫傷之事實
    ，亦據被告於警詢、偵、審中供述甚詳，亦與證人乙○○於
    警詢，及證人丙○○於警詢、本院審理中所證甚為符合，且
    有被告於馬偕紀念醫院（臺北院區）九十五年六月十三日診
    斷證明書一紙在卷可參，證人丁○○此部分所證，亦無足採
    ，被告與丁○○二人當時係因口角進而互毆之情，已堪認定
    。是本件事證明確，應予依法論科。
二、被告行為後，刑法業於九十四年二月二日修正公布，九十五
    年七月一日起施行。現行刑法第二條第一項規定：「行為後
    法律有變更者，適用行為時之法律，但行為後之法律有利於
    行為人者，適用最有利於行為人之法律。」，此條規定係規
    範行為後法律變更所生新舊法律比較適用之準據法，是刑法
    第二條本身雖經修正，但刑法第二條既屬適用法律之準據法
    ，本身尚無比較新舊法之問題，應一律適用裁判時之現行刑
    法第二條規定以決定適用之刑罰法律，先予辨明。又本次刑
    法修正之比較新舊法，應就罪刑有關之共犯、未遂犯、想像
    競合犯、牽連犯、連續犯、結合犯、以及累犯加重、自首減
    輕暨其他法定加減原因（如身分加減）與加減例等一切情形
    ，綜其全部罪刑之結果而為比較，亦有最高法院九十五年五
    月二十三日九十五年度第八次刑庭會議決議可資參照。經查
    ：
  (一)刑法第二百七十七條第一項法定刑罰金部分，依修正後刑法
    第三十三條第五款之規定，最低額為新臺幣一千元，惟依被
    告行為時之罰金罰鍰提高標準條例第一條前段、修正前刑法
    第三十三條第五款規定，罰金之最低額僅新臺幣三元。比較
    修正前、後之刑罰法律，適用修正後之規定，對被告顯未有
    利。
  (二)關於易科罰金之折算標準，依被告行為時之刑法第四十一條
    第一項，罰金罰鍰提高標準條例第二條規定，係以銀元一百
    元、二百元或三百元，即新臺幣三百元、六百元或九百元折
    算一日；依修正後刑法第四十一條第一項，則係以新臺幣一
    千元、二千元或三千元折算一日，經比較新、舊法，以被告
    行為時之法律對被告較為有利。
  (三)綜上法律修正前、後之整體比較，揆諸前揭最高法院決議及
    修正後刑法第二條第一項之「從舊從輕」原則，適用九十四
    年二月二日修正後之刑罰法律，並未對被告較為有利，自應
    適用修正前之相關規定。
三、核被告甲○所為，係犯刑法第二百七十七條第一項普通傷害
    罪。原審據以論罪科刑，固非無見，惟被告與證人丁○○於
    案發時係因口角衝突而「互毆」，非係單純發生「拉扯」之
    肢體衝突，原審未予審酌，自有未合。又被告犯罪在九十六
    年四月二十四日以前，合於中華民國九十六年罪犯減刑條例
    第二條第一項第三款之規定，且無該條例第三條所規定不予
    減刑之情形，應減其刑期二分之一，並諭知易科罰金之折算
    標準，原審亦未及審酌，是被告提起上訴意旨不服原審判決
    ，固無理由，惟原判決既有上開可議之處，自應由本院予以
    撤銷改判。爰審酌被告素行尚可，惟與證人丁○○發生爭執
    ，竟不思以和平手段解決，即揮拳毆打丁○○造成傷害，且
    犯後否認犯罪，態度不佳，未賠償丁○○之損害，然證人丁○○之傷勢甚輕，且亦有互毆之情事等一切情狀，量處如主
    文所示之刑，並諭知易科罰金之折算標準。
四、據上論斷，應依刑事訴訟法第四百五十五條之一第一項、第
    三項、第三百六十九條第一項前段、第三百六十四條、第二
    百九十九條第一項前段，刑法第二百七十七條第一項、修正
    前刑法第四十一條第一項前段，修正前罰金罰鍰提高標準條
    例第二條，現行法規所定貨幣單位折算新臺幣條例第二條，
    刑法施行法第一之一條，中華民國九十六年罪犯減刑條例第
    二條第一項第三款、第七條，判決如主文。
本案經檢察官汪南均到庭執行職務
中　　華　　民　　國　　96　　年　　7 　　月　　26　　日
　　　　　　　　　臺灣臺北地方法院刑事第十五庭
                      審判長法  官  廖玟妤
                            法  官  楊台清
                            法  官  劉秀君
上正本證明與原本無異。
不得上訴。
                            書記官  吳俊龍
中　　華　　民　　國　　96　　年　　7　 　月　　26　　日
